【裁判字號】    90,訴,151
【裁判日期】    900629
【裁判案由】    違反藥事法
【裁判全文】
臺灣高雄地方法院刑事判決                            九十年度訴字第一五一號
    公  訴  人  臺灣高雄地方法院檢察署檢察官
    被      告  乙○○
    選任辯護人  張賜龍
                郭淑萍  律師
右列被告因違反藥事法案件，經檢察官提起公訴（八十九年度偵字第二七九八０號）
，本院判決如左：
    主  文
乙○○無罪。
    理  由
一、公訴意旨略以：被告乙○○係設在高雄市新興區○○○路七號連作藥局之負責人
    ，明知含褪黑激素類（Melatonin）之產品其含量超過０‧三毫克以上者，應以
    藥品列管，目前行政院衛生署尚未核准於國內販售，為未經核准輸入之禁藥，竟
    基於概括犯意，自民國八十五年九月間起，陸續以每盒新台幣（下同）六百元之
    代價，向華泰藥品有限公司（下稱華泰公司）購入含褪黑激素成分一‧三六毫克
    之「美保寧錠」（Meborin）禁藥多盒，並將其陳列在連作藥局內，再以每盒一
    千元至一千二百元之價格，出售予不特定之消費者牟取利潤。嗣經高雄市政府衛
    生局於八十九年二月二十二日，在上開地點查獲，並扣得「美保寧錠」一包。因
    認被告涉犯藥事法第八十三條第一項販賣禁藥罪嫌。
二、按犯罪事實應依證據認定之，無證據不得推定其犯罪事實；又不能證明被告犯罪
    ，應諭知無罪之判決。刑事訴訟法第一百五十四條及第三百零一條分別定有明文
    。又按刑事訴訟法上所謂認定犯罪事實之證據，係指足以認定被告確有犯罪行為
    之積極證據而言，如未能發現相當證據或證據不足以證明，自不能以推測或擬制
    之方法，以為裁判基礎，最高法院二十九年上字第三一０五號及四十年台上字第
    八十六號分別著有判例；而認定不利於被告之事實，須依積極證據，苟積極證據
    不足為不利被告之認定時，即應為有利於被告之認定，更不必有何有利之證據，
    亦有最高法院三十年上字第八一六號判例可資參照。若證據資料在經驗科學上或
    論理法則上尚有對被告較為有利之存疑，而無從依其他客觀方法排除此項合理之
    可疑，即不得以此資料作為斷罪之基礎，且刑事訴訟制度受「倘有懷疑，則從被
    告之利益為解釋」、「被告應被推定為無罪」之原則所支配，故得為訴訟上之證
    明者，無論為直接或間接證據，須客觀上於一般人均不致有所懷疑而達於確信之
    程度者，始可據為有罪之認定，倘其證明尚未達於「確信」之程度，而有合理可
    疑存在時，即難據以為被告不利認定，換言之，在法律判斷上，即不能為被告有
    罪之認定。
三、公訴人以被告涉犯藥事法第八十三條第一項販賣禁藥罪嫌，無非係以高雄市政府
    衛生局藥物檢查現場紀錄表、行政院衛生署藥物食品檢驗局檢驗成績書等為其論
    罪之依據。
四、訊據被告乙○○固不諱言經營連作藥局，於前揭時地販售「美保寧錠」數盒之事
    實，惟堅決否認有何販賣禁藥犯行，辯稱：「美保寧錠」係華泰公司業務介紹而
    購買，藥品包裝盒上有衛生署之核准字號，成分亦有標示清楚，其一直以藥品管
    理之，不知為禁藥等語。經查：扣案之「美保寧錠」之盒裝標示為「MEBORIN」
    ，成分標示為「Pined Gland Powder(Freeze Dried And Physically Processed
    Containine At Least 6% of Pineal Hormone)」等之情，有外盒影本附卷為憑
    ，又經本院函詢產品成分標示含「Pined Gland Powder (Freeze Dried And
    Physically Processed Containine At Least 6% of Pineal Hormone)」者是否
    應以藥品列管，行政院衛生署函覆無法判定是否屬藥品列管，並函覆若扣案產品
    係「Pineal Gland」以冷凍乾燥方法直接磨成粉末狀，則得以食品管理，若以其
    他化學方法加工提高Pineal Hormone之含量，則不得以食品管理，然如品名標示
    為「Milatonin」、成分標示亦含上開成分者，鑑於已標示「Milatonin」，故應
    以藥品列管，另產品為松果體萃取物或乾燥粉末者，得不以藥品列管，惟其產品
    所含「MELATONIN」之限量，另行訂定等節，有行政院衛生署九十年三月三十日
    衛署藥字第０九０００一四五三九號函暨所附之八十五年十月七日衛署藥字第八
    五０四八一０七號函、九十年五月二十八日衛署藥字第０九０００二九四一二號
    函附卷可稽，再經本院訊之華泰公司董事長甲○○，其證稱：當初係經辛順德介
    紹而購買品名為「美保寧錠」之產品，因該產品為營養補給品乃向藥局推銷，八
    十九年起未再進貨，辛順德並未告知不得販賣該產品，該產品成分標示之第一行
    係指松果體等語明確，證人即華泰公司業務員丙○○則證稱：因「美保寧錠」為
    公司產品故推銷給客戶，曾向被告推銷該產品，不知產品內含有褪黑激素等語，
    扣案之藥品外盒上所標示之品名既為「MEBORIN」，且成分標示為「Pined Gland
    Power (Freeze Dried And Physically Processed Containine At Least 6% of
    Pineal Hormone)」，依上開食品藥品主管機關行政院衛生署之函示，本屬得以
    食品列管者，則被告依此而以食品管理扣案物品，尚非無據，又被告係向華泰公
    司購得扣案物品，當初華泰公司即以之為營養補給品而向藥局推銷，事後辛順德
    亦未告知該產品中含有褪黑激素不得販賣之情，已如前述，衡之被告係於信賴華
    泰公司所推銷產品為合法商品之情形下而購入扣案物品，以食品管理販賣之，且
    依扣案物品上之標示仍無從得知該物品實應以藥品管理，華泰公司亦未通知該物
    品因含有褪黑激素而不得販售等情，被告辯稱不知扣案物品含有褪黑激素不得販
    售等語，尚屬可採，其既係於不知扣案物品為禁藥之情形下而販售，則其行為即
    與藥事法第八十三條第一項之構成要件不符，而不得以該罪相繩。，此外，本院
    復查無其他積極證據足認被告有何公訴人所指之販賣禁藥犯行，揆諸前揭法條、
    判例意旨及說明，依法自應為被告無罪之諭知。
據上論斷，應依刑事訴訟法第三百零一條第一項，判決如主文。
中      華      民      國      九十      年      六    月    二十九    日
                                  臺灣高雄地方法院刑事第一庭
                                          法  官  黃  悅  璇
右正本證明與原本無異。
如不服本判決，應於判決送達後十日內，向本院提出上訴狀。
                                          書記官  沈      蘊
中     華     民     國       九十      年      七      月      二      日


司法院資訊處製作；財團法人民間司法改革基金會備份。
